臺灣臺北地方法院簡易民事判決
111年度北簡字第5014號
原      告  明台產物保險股份有限公司

法定代理人  長瀬耕一
訴訟代理人  詹政裕  
複  代理人  徐郁翔  
被      告  甘智全  
訴訟代理人  張遠捷  
上列當事人間請求損害賠償（交通）事件，本院於民國111年5月
30日言詞辯論終結，本院判決如下︰
    主      文
原告之訴駁回。
訴訟費用新臺幣壹仟玖佰玖拾元由原告負擔。
    事實及理由
一、原告主張：被告所駕駛之AWY-0223號車（下稱乙車）於民國
    109年2月27日17時25分在臺北市○○區○○○路0段00號地下2樓
    停車場擦撞ATD-1868號車（下稱甲車）致有損害，事件經過
    為甲車在地下室直行，經過乙車前方時未注意正移動車輛停
    妥至停車格中之乙車且疏失未禮讓乙車，致使乙車仍在停放
    車輛時通過乙車前方，依被告車輛受損照片及估價單可知在
    撞擊後仍有拖痕，為甲車通過乙車前方時應可注意而未注意
    乙車行進方向且未保持安全行車間隔所肇致，原告已支出系
    爭車輛維修費用新臺幣（下同）182,470元，爰依保險法第5
    3條、民法第184條第1項前段、第191條之2前段、第196條規
    定，請求被告給付等語。並聲明：被告應給付原告182,470
    元，及自起訴狀繕本送達之翌日起至清償日止，按年息5%計
    算之利息。
二、被告則以：不同意原告之請求等語，做為答辯。並聲明：原
    告之訴駁回。
三、得心證之理由：
　㈠按被保險人因保險人應負保險責任之損失發生，而對於第三
    人有損失賠償請求權者，保險人得於給付賠償金額後，代位
    行使被保險人對於第三人之請求權，保險法第53條第1項前
    段定有明文。次按因故意或過失，不法侵害他人之權利者，
    負損害賠償責任；汽車、機車或其他非依軌道行駛之動力車
    輛，在使用中加損害於他人者，駕駛人應賠償因此所生之損
    害；不法毀損他人之物者，被害人得請求賠償其物因毀損所
    減少之價額，民法第184條第1項前段、第191條之2前段、第
    196條亦分別定有明文。當事人主張有利於己之事實者，就
    其事實有舉證之責任，但法律別有規定，或依其情形顯失公
    平者，不在此限，民事訴訟法第277條定有明文。民事訴訟
    如係由原告主張權利者，應先由原告負舉證之責，若原告先
    不能舉證，以證實自己主張之事實為真實，則被告就其抗辯
    事實即令不能舉證，或其所舉證據尚有疵累，亦應駁回原告
    之請求（最高法院110年度台上字第1096號、109年度台上字
    第123號、108年度台上字第129號判決、107年度台上字第18
    06號、第182號、第116號裁定、106年度台上字第2752號、
    第298號判決意旨參照）。民事訴訟負舉證責任之一方，不
    能提出使法院就應證事實形成確切之心證時，即應對其未就
    利己事實盡舉證責任一事，承擔不利益之結果（最高法院10
    7年度台上字第2077號判決意旨參照）。侵權行為損害賠償
    之債，以有損害之發生及有責任原因之事實，並二者間有相
    當因果關係為成立要件，且主張侵權行為損害賠償請求權之
    人，對於侵權行為之成立要件應負舉證責任（最高法院110
    年度台上字第2968號、108年度台上字第1990號、106年度台
    上字第1738號判決意旨參照）。又民事訴訟採辯論主義（不
    干涉主義或提出主義），除法律別有規定外，不得斟酌當事
    人未提出之事實，此為辯論主義之當然結果，法院如就當事
    人未主張之事實依職權斟酌，即有認作主張之違法（最高法
    院111年度台上字第650號判決意旨參照）；民事訴訟採辯論
    主義，舉凡法院判決之範圍及判決基礎之訴訟資料，均應以
    當事人之所聲明及所主張者為限（最高法院110年度台上字
    第2131號判決意旨參照）；民事訴訟採處分權主義，凡當事
    人所未聲明之利益，不得歸之於當事人，所未主張之事實不
    得斟酌之，法院應受原告訴之聲明拘束，不得就當事人未聲
    明之事項為判決，此觀民事訴訟法第388條之規定自明（最
    高法院110年度台上字第1938號判決意旨參照）。
  ㈡經查，依原告110年12月21日起訴狀事實及理由欄所載，乃係
    主張被告所駕駛之車牌號碼000-0000號車（即乙車）於109
    年2月27日17時25分，在臺北市○○區○○○路0段00號地下2樓停
    車場擦撞原告承保之訴外人謝坤庭所有及駕駛之車牌號碼00
    0-0000號自用小客車（即甲車）致有損害，而事件經過則為
    甲車於上揭時地之地下室直行，經過乙車前方時未注意正移
    動車輛停妥至停車格中之乙車且疏失未禮讓乙車，致使乙車
    仍在停放車輛時通過乙車前方，依被告車輛受損照片及估價
    單可知在撞擊後仍有拖痕，應為甲車通過乙車前方時應可注
    意而未注意乙車行進方向且未保持安全行車間隔所肇致，原
    告已支出系爭車輛維修費用182,470元，爰依保險法第53條
    、民法第184條第1項前段、第191條之2前段、第196條規定
    ，請求被告給付等語（見本院卷第13頁）。亦即原告前揭起
    訴主張之事實係自承其所承保並代位請求之謝坤庭所有及駕
    駛之車牌號碼000-0000號自用小客車（即甲車），有未注意
    被告所駕駛之車牌號碼000-0000號車（即乙車）行進方向且
    未保持安全行車間隔、未禮讓乙車之疏失，遂肇致本件車禍
    之發生等情，此顯與原告依保險法第53條、民法第184條第1
    項前段、第191條之2前段、第196條規定，起訴請求被告給
    付乙節，相違甚鉅，嗣經本院於審理時就前揭情事當庭闡明
    曉諭後，請原告補充說明，然原告答稱「請求鈞院依法判決
    」等語（見本院卷第100頁），固已難認原告有何主張其承
    保之甲車受有損害，係因被告所駕駛之乙車之故意或過失之
    不法行為所肇致之情事。又參諸前開說明，原告依法應就侵
    權行為法律關係所須具備之成立要件，負舉證證明之責。而
    原告雖提出甲車之行車執照、駕駛執照、汽車險理賠申請書
    、理算報告單─理賠計算書、當事人登記聯單、現場照片、
    電子發票證明聯、估價單、車損照片等資料為憑（見本院卷
    第17頁至第49頁），並有本院依職權調取之本件交通事故肇
    事資料在卷可稽（見本院卷第53頁至第55頁），兩造均不爭
    執（見本院卷第100頁至第101頁）。惟查，前開交通事故肇
    事資料係載本件車禍為「非道路範圍交通事故」（見本院卷
    第55頁) ，尚無從據此認定被告於上揭時地駕駛乙車時，有
    何故意或過失之不法行為，而肇致甲車受有損害之事實。此
    外，復未據原告就被告究有何故意或過失之不法侵權行為等
    節，舉證證明之，以實其說，則依舉證責任分配原則，原告
    主張依保險法第53條第1項、民法第184條第1項前段、第191
    條之2前段、第196條規定，請求被告給付甲車之修復費用等
    云云，於法即有未合，不應准許。
四、綜上所述，原告起訴請求被告給付182,470元，及自起訴狀
    繕本送達之翌日起至清償日止，按年息5%計算之利息，為無
    理由，應予駁回。
五、本件事證已臻明確，兩造其餘攻擊防禦及證據方法，於本判
    決結果不生影響，爰不一一論述，附此說明。　　
六、訴訟費用負擔之依據：民事訴訟法第78條。本件訴訟費用額
    ，依後附計算書確定如主文所示金額。
中　　華　　民　　國　　111 　年　　6 　　月　　14　　日
                  臺北簡易庭    法  官  詹慶堂
計算書：
項　　　　目             金　額（新臺幣）　　備    註
第一審裁判費   　 　　   1,990元
合　　　　計　　　       1,990元
上列正本係照原本作成。
如不服本判決，應於判決送達後20日內向本院提出上訴狀（須按
他造當事人之人數附繕本）。如委任律師提起上訴者，應一併繳
納上訴審裁判費。
中　　華　　民　　國　　111 　年　　6 　　月　　14　　日
                                書記官  馬正道